【裁判字號】    91,交上易,440
【裁判日期】    920414
【裁判案由】    過失傷害
【裁判全文】
臺灣高等法院刑事判決                          九十一年度交上易字第四四０號
    上  訴  人
    即  被  告    丁○○
右上訴人因過失傷害案件，不服臺灣士林地方法院九十年度交易字第五三號，中華民
國九十年四月十六日第一審判決（起訴案號：臺灣士林地方法院檢察署八十八年度士
偵字第八二０八號），提起上訴，本院判決如左：
    主  文
上訴駁回。
    事  實
一、丁○○於民國八十七年十二月二十四日下午四時許，駕駛車牌號碼ＥＴ─八０六
    二號自小客車，沿台北市○○區○○路，由南往北方向行駛，途經福華路與中山
    北路五段八二九巷巷口前設置圍籬道路修理之路段，本應注意行經道路修理地段
    時，應減速慢行，作隨時停車之準備，而依當時之情況亦無不能注意之情形，竟
    疏未注意減速慢行作隨時停車之準備，猶以時速四十公里之車速向前行駛，適甲○○（已歿）酒後（吐氣所含酒精濃度高達每公升零點九三毫克）無照騎乘車牌
    號碼ＡＮＺ─九三九號重機車亦沿福華路由對向駛來，行經上開道路施工路段，
    亦疏未注意減速慢行，且見道路設置圍籬乃駛入左側車道，又未注意車前狀況，
    迨丁○○見狀已煞避不及，自小客車左前車角與甲○○機車左前車頭迎面相撞，
    旋甲○○人車倒地，致甲○○因而受有左足踝脛骨內髁骨折之傷害。丁○○於事
    故發生後，偵查機關尚不知孰為犯人時，主動向到場處理之警員丙○○表示為其
    駕車肇事，始查知上情。
二、案經丁○○自首及經甲○○訴請台北市政府警察局士林分局報請台灣士林地方法
    院檢察署檢察官偵查聲請以簡易判決處刑，原審認不宜以簡易判決處刑，改依通
    常程序審理。
    理  由
一、訊據被告丁○○固坦認確於前揭時、地駕車肇事，致甲○○受傷等情，惟矢口否
    認有何過失犯行，並辯稱：當時伊車速已降下來，在四十公里以下，且油門已放
    掉，當時伊行駛在自己的車道上，而路邊又有停車，根本無法閃躲，另甲○○酒
    後無照騎車，而且是他來撞伊的，伊無過失可言云云。然查：１、被告於右開時
    、地駕車行經道路施工路段未減速慢行以致與甲○○之機車相撞使甲○○因而受
    傷之事實，迭據告訴人甲○○指訴在卷，並經證人即事發後到場處理之警員丙○○、乙○○到庭證述屬實（見本院九十二年二月十一日調查筆錄），復有道路交
    通事故調查報告表、臺北市政府警察局士林分局交通分隊交通事故談話紀錄表及
    台北市政府警察局交通警察大隊交通事故研判表等附卷足資證明，且告訴人甲○○確因本件車禍受有如事實欄所示之傷害，亦有新光紀念醫院甲種診斷證明書一
    紙在卷可稽，又被告於警訊時亦供稱：肇事當時行車速率約為四十公里，發現危
    害狀況時距離對方三至四公尺等語（見偵查卷第十五頁之台北市政府警察局士林
    分局交通分隊交通事故談話紀錄表），故被告肇事時未減速慢行以時速四十公里
    之車速行駛，應可認定。再酌以告訴人於警訊時亦指稱：沿福華路北向南行駛，
    因遇施工圍籬故伊往中線偏移，突然一部ＥＴ─八０六二號自小客沿福華路南向
    北行駛，結果伊車左側把手遭該車左側車身撞及等情（見偵查卷第十三頁之台北
    市政府警察局士林分局交通分隊交通事故談話紀錄表），又依上開道路交通事故
    調查報告表上所繪之現場圖及兩車受損情形等跡證顯示，肇事地係雙向二車道，
    直路，福華路北往南方向道路施工設置圍籬，被告車左前車角墥及內凹、左後視
    鏡斷裂，告訴人機車左前車頭撞及破裂、車身多處破損、左側車身倒地刮痕，肇
    事後現場未遺有任何煞車痕，僅在福華路南往北方向道路上留有少許散落物。綜
    上跡證研判，認係被告駕駛自小客車行經道路施工路段未減速慢行，與告訴人無
    照酒後騎乘機車行經施工路段駛入左側車道未注意車前狀況又未減速慢行，俱為
    肇事因素。２、按「行車速度，應依標誌或標線之規定，無標誌或標線者，於行
    經道路修理地段時，應減速慢行，作隨時停車之準備」，道路交通安全規則第九
    十三條第一項第三款著有明文。本件被告駕駛自小客車自應遵守上開規定，而參
    之當時天候晴，日間自然光，係直路、路面乾燥，雖有圍籬施工，惟視距尚且良
    好等情，此有前揭道路交通事故調查報告表在卷足憑，顯無不能注意之情事，詎
    其竟疏於注意行經道路施工修理路段時應減速慢行作隨時停車之準備，貿然向前
    行駛而肇事，致使告訴人因而受傷，被告顯有過失。３、本件車禍經分別送請台
    北市車輛行車事故鑑定委員會鑑定及台北市政府交通局覆議結果，亦均認被告駕
    駛自小客車行經道路施工路段未減速慢行為肇事原因，此有該鑑定委員會八十九
    年五月二十二日北鑑審字第八九六０一一五０００號函附鑑定意見書暨該局八十
    九年八月八日北市交三字第八九二二五五三五００號函附覆議意見書在卷可稽，
    於本院調查時，再經被告之要求，函請臺北市政府交通局對行車事故覆議意見釋
    疑結果稱：減速慢行之車速，應由駕駛人視當時行車及交通情況酌量減速至可以
    隨時停車之準備；被告自稱肇事時時速四十公里，故認其未減速慢行等語，有該
    局九十二年二月二十四日北市交五字第０９２３０６７９５００號函在卷可考，
    雖告訴人酒後無照駕駛重機車行經道路施工路段時，應注意能注意，按其情節又
    非不能注意，亦疏未注意車前狀況及減速慢行，即駛入左側車道，而與有過失，
    惟被告仍難辭其過失罪責。被告之過失行為與告訴人之傷害間顯有相當因果關係
    ，事證明確，是被告前開所辯各節，要屬卸責之詞，尚難採信，其犯行足堪認定
    。
三、核被告所為，係犯刑法第二百八十四條第一項前段之過失傷害罪。又被告於偵查
    機關尚不知孰為犯人之前主動向警方表示其為肇事者，業據證人即警員丙○○到
    庭證述明確，故依刑法第六十二條前段自首之規定減輕其刑。
四、原審因依刑法第二百八十四條第一項前段、第六十二條前段、第四十二條第二項
    ，罰金罰鍰提高標準條例第一條前段、第二條規定，並審酌被告前無肇事紀錄，
    此有本院被告全國前案紀錄表存卷可按，素行尚可，過失之程度、事後仍未與告
    訴人達成和解賠償損害及告訴人之傷勢、亦與有過失等一切情狀，以被告丁○○
    因過失傷害人，處罰金二千元，如易服勞役，以三百元折算一日，其認事用法，
    洵無違誤，量刑亦屬妥適，被告上訴否犯罪，為無理由，應予駁回。
五、至告訴人甲○○酒後吐氣酒精含量高達每公升０．九三毫克，已達不能安全駕駛
    動力交通工具，猶故無照騎乘車牌號碼ＡＺＮ─九三九號重機車，以致肇事已如
    前述，渠是否涉有刑法第一百八十五條之三之公共危險罪嫌，因告訴人已經死亡
    ，爰不另作處理。
據上論斷，應依刑事訴訟法第三百六十八條，判決如主文。
本案經檢察官洪泰文到庭執行職務。
中      華      民      國    九十二    年      四      月     十四     日
                              臺灣高等法院交通法庭
                                  審判長法  官  江  國  華
                                        法  官  莊  明  彰
                                        法  官  黃  國  忠
右正本證明與原本無異。
不得上訴。
                                        書記官  王  嗣  瑩
中      華      民      國    九十二    年      四      月     十六     日
附錄：本案論罪科刑法條全文
中華民國刑法第二百八十四條第一項前段
(過失傷害罪)
因過失傷害人者，處六月以下有期徒刑、拘役或五百元以下罰金，致重傷者，處一年
以下有期徒刑、拘役或五百元以下罰金。


司法院資訊處製作；財團法人民間司法改革基金會備份。
